【裁判字號】    97,上易,1725
【裁判日期】    970729
【裁判案由】    竊盜
【裁判全文】
臺灣高等法院刑事判決                97年度上易字第1725號
上  訴  人  甲○○
即  被  告
上列上訴人因竊盜案件，不服臺灣板橋地方法院97年度易字第
751 號，中華民國97年5 月30日第一審判決（起訴案號：臺灣板
橋地方法院檢察署97年度偵字第2030號），提起上訴，本院判決
如下：
    主  文
上訴駁回。
    事實及理由
一、按依刑事訴訟法第350 條、第361 條、第362 條、第367 條
    規定，不服地方法院之第一審判決而上訴者，須提出上訴書
    狀，並應敘述具體理由，為上訴必備之程式；其所提出之書
    狀未敘述上訴理由，或僅曾以言詞陳述上訴理由者，均應於
    上訴期間屆滿後20日內補提理由書於第一審法院。第一審法
    院經形式審查，認逾期未補提上訴理由者，應定期間先命補
    正；逾期未補正者，為上訴不合法律上之程式，應以裁定駁
    回。倘已提出上訴理由，但所提非屬具體理由者，則由第二
    審法院以上訴不合法律上之程式，判決駁回。而所謂具體理
    由，必係依據卷內既有訴訟資料或提出新事證，指摘或表明
    第一審判決有何採證認事、用法或量刑等足以影響判決本旨
    之不當或違法，而構成應予撤銷之具體事由，始克當之（例
    如：依憑證據法則具體指出所採證據何以不具證據能力，或
    依憑卷證資料，明確指出所為證據證明力之判斷如何違背經
    驗、論理法則）；倘僅泛言原判決認定事實錯誤、違背法令
    、量刑失之過重或輕縱，而未依上揭意旨指出具體事由，或
    形式上雖已指出具體事由，然該事由縱使屬實，亦不足以認
    為原判決有何不當或違法者（例如：對不具有調查必要性之
    證據，法院未依聲請調查亦未說明理由，或援用證據不當，
    但除去該證據仍應為同一事實之認定），皆難謂係具體理由
    ，俾與第二審上訴制度旨在請求第二審法院撤銷、變更第一
    審不當或違法之判決，以實現個案救濟之立法目的相契合，
    並節制濫行上訴（最高法院97年度台上字第892 號判決亦同
    此意旨）。
二、本件原審判決略以：被告甲○○前於民國（下同）95年間，
    因違反毒品危害防制條例案件，經臺灣臺北地方法院以95年
    度訴字第1429號判決判處有期徒刑8 月確定，經減刑後，應
    執行有期徒刑4 月，於96年7 月16日縮短刑期執行完畢出監
    。詎其猶不知悔改，竟基於意圖為自己不法所有之犯意，於
    96年12月31日18時許，至臺北縣永和市○○路142 號有人居
    住之「甲尚寶」早餐店，趁屋主乙○○外出購物鐵捲門未上
    鎖之際，徒手拉開鐵捲門而侵入該址1 樓，並翻動店內之抽
    屜、冰箱、錢筒及儲藏室等處，後又在桌上筆筒內竊取乙○
    ○所有之螺絲起子1 支後據為己有，並以該螺絲起子撬開該
    址2 樓倉庫及臥房之喇叭鎖（毀損部分未據告訴）後入內翻
    動該倉庫及臥房之物品，嗣於同日18時10分許，經乙○○返
    家後發覺遭竊，並在上址2 樓陽台發現甲○○，報警處理而
    查獲上情。
三、被告不服原審判決，提起上訴，其於97年6 月20日提出之上
    訴理由狀所敘述之上訴理由略以：案發當日（96年12月31日
    ）因一時糊塗犯下竊案，然並未持螺絲起子破壞屋內之喇叭
    鎖，此部份原審所認定之事實有誤，懇請傳喚被害人乙○○
    到庭對質即可明瞭；又被告係於案發當晚18時許犯下本件竊
    案，但該時間並非於夜間，被告深感後悔，懇請鈞院撤銷原
    判決改依刑法第320 條普通竊盜罪，從輕論刑，並准予被告
    易科罰金等語。
四、經查，原判決已於理由內說明：上揭犯罪事實，業據被告甲
    ○○於原審審理時坦承不諱，核與證人即被害人乙○○於警
    詢時之證述相符，復有案發現場照片14幀附卷可稽，另有被
    害人乙○○出具之贓物認領保管單1 紙可參，足認被告於原
    審審理中出於任意性之自白與事實相符，核被告所為，係犯
    刑法第321 條第1 項第1 款之加重竊盜罪。檢察官雖認被告
    同時係犯同條項第2 款及第3 款之毀越門扇及攜帶兇器竊盜
    罪等語，然本件檢察官所指之兇器，係被告因本件竊盜所得
    之螺絲起子，性質上自難認為係被告行竊時所攜帶之物；至
    於檢察官雖認被告有毀越門扇之行為，然檢察官所認被告毀
    越之門扇，係在其已侵入告訴人住宅後之2 樓臥房及倉庫，
    對告訴人之居住安全並未加重其侵害情形，自難認為毀越門
    扇及安全設備之加重竊盜犯行。又因「刑法第321 條第1 項
    所列各款為竊盜之加重條件，如犯竊盜罪兼具數款加重情形
    時，因竊盜行為祇有1 個，仍祇成立1 罪，不能認為法律競
    合或犯罪競合，但判決主文應將各種加重情形順序揭明，理
    由並應引用各款，俾相適應」，最高法院69年台上字第3945
    號判例可資參照，是就檢察官所起訴之刑法第321 條第1 項
    第2款 及第3 款之犯罪，既與被告已成立犯罪之刑法第321
    條第1 項第1 款之犯罪為單一犯罪，就該部分爰不另為無罪
    之諭知；再被告前因違反毒品危害防制條例案件，經臺灣臺
    北地方法院以95年度訴字第1429號判決判處有期徒刑8 月確
    定，經減刑後應執行有期徒刑4 月，於96年7 月16日縮短刑
    期執行完畢出監，此有本院被告前案紀錄表1 份附卷可按，
    其受徒刑執行完畢，於5 年內故意再犯本件有期徒刑以上之
    罪者，為累犯，均應依法加重其刑至2 分之1 。並審酌被告
    犯後坦承犯行而態度良好及其他一切情狀，從輕量處有期徒
    刑7 月。另以扣案螺絲起子1 支雖係供被告犯罪所得之物，
    然因非屬被告所有，爰不另為沒收之諭知等語。原審判決既
    已詳細記載認定被告犯罪之證據及理由，並已審酌關於刑法
    第57條科刑之一切情狀，在適法範圍內行使裁量權，核無違
    法或不當之情形。被告上訴意旨，僅空言指稱其未持螺絲起
    子破壞屋內之喇叭鎖，此部份原審所認定之事實有誤，懇請
    傳喚被害人乙○○到庭對質云云，惟原判決既已詳細說明認
    定被告此部分犯罪事實所憑之證據，且認為被告此部分行為
    並不該當刑法第321 條第1 項第2 款、第3 款之攜帶兇器毀
    越門扇加重竊盜罪嫌，縱被告前揭所言屬實，亦不足以認定
    原判決有何不當或違法之處（原判決本未認定被告有攜帶兇
    器毀越門扇之竊盜行為，是被告聲請傳喚證人乙○○並無調
    查必要性；又如下述，被告之竊盜行為仍成立刑法第321 條
    第1 項第1 款之加重竊盜罪，剔除被告所指其並無持螺絲起
    子破壞屋內之喇叭鎖云云，亦不足使本件變更為普通竊盜罪
    ）：另被告辯稱其並非於夜間犯案之部分，非但未舉出任何
    證據或說明原判決認定其係於夜間竊盜有違法或不當之處，
    且亦與事實相悖（案發當日之日沒時間為17時15分，故被告
    犯罪之時間為當日18時，確屬夜間無誤，有中華民國96年12
    月31日臺北地區日出日沒時間表1 紙在卷可稽），自非屬上
    訴第二審之具體理由，其上訴均不合法律上之程式，爰不經
    言詞辯論予以駁回。
五、據上論斷，應依刑事訴訟法第367 條前段、第372 條，判決
    如主文。
中    華    民    國    97    年    7     月    29    日
                  刑事第三庭審判長法  官  蔡秀雄
                                  法  官  許文章
                                  法  官  謝靜恒
以上正本證明與原本無異。
不得上訴。
                                  書記官  陳珮茹
中    華    民    國    97    年    7     月    29    日
附錄：本案論罪科刑法條
刑法第321條第1項第1款
犯竊盜罪而有左列情形之一者，處6 月以上、5 年以下有期徒刑
：
一、於夜間侵入住宅或有人居住之建築物、船艦或隱匿其內而犯
    之者。


司法院資訊處製作；財團法人民間司法改革基金會備份。
